最  高  行  政  法  院  裁  定
111年度聲字第150號
聲  請  人  謝清彥                                      


上列聲請人因與相對人行政院間訴訟救助事件，對於臺北高等行
政法院111年度救字第39號裁定提起抗告（本院111年度抗字第14
5號）並聲請訴訟救助及選任訴訟代理人，關於訴訟救助及選任
訴訟代理人部分，本院裁定如下：
    主  文
聲請駁回。
聲請訴訟費用由聲請人負擔。
    理  由
一、按「當事人無資力支出訴訟費用者，行政法院應依聲請，以
    裁定准予訴訟救助。但顯無勝訴之望者，不在此限。」行政
    訴訟法第101條定有明文。又關於無資力支出訴訟費用之事
    由，應提出可使行政法院信其主張為真實且能即時調查之證
    據以釋明之，此觀行政訴訟法第102條第2項及第176條準用
    民事訴訟法第284條之規定自明。而所謂無資力，係指窘於
    生活，且缺乏經濟上之信用者而言。另行政訴訟法第241條
    之1第3項準用民事訴訟法第466條之2第1項規定：「上訴人
    無資力委任訴訟代理人者，得依訴訟救助之規定，聲請第三
    審法院為之選任律師為其訴訟代理人。」是當事人聲請本院
    為之選任律師為訴訟代理人，應先符合其係對高等行政法院
    所為判決提起上訴，且其無資力委任訴訟代理人之要件，始
    得為之。
二、緣聲請人因與相對人間監獄行刑法事件，提起行政訴訟（臺
    北高等行政法院《下稱原審》111年度訴字第372號），並聲請
    訴訟救助，經原審111年度救字第39號裁定駁回其聲請。聲
    請人不服，提起抗告，並聲請本件訴訟救助及選任訴訟代理
    人。　　
三、本件聲請意旨略謂：各級法院司法人員有協助實施法律扶助
    之義務，法律扶助法定有明文。聲請人係精障患者，依身心
    障礙者權利公約施行法第8條第2項，應有受法律扶助委任律
    師之保障，此乃身心障礙者權利公約所供身心障礙者之基本
    人權，並不以持有身心障礙手冊為限。臺灣高等法院108年
    度國抗字第24號民事裁定曾准予聲請人訴訟救助，另提出受
    刑人個別處遇計畫（第一次複查）以為釋明，爰聲請選任訴
    訟代理人及訴訟救助等語。惟查，聲請人所提上開另案准予
    訴訟救助之裁定，其效力僅及該案；而受刑人個別處遇計畫
    （第一次複查）與聲請人有無資力間並無直接關聯，尚不足
    以釋明其確係窘於生活，且缺乏經濟上之信用，而無資力支
    出本件抗告裁判費新臺幣1,000元。復經本院函詢財團法人
    法律扶助基金會結果，並無聲請人就本案（即本院111年度
    抗字第145號）以無資力為由申請法律扶助而經准許情事，
    亦有該基金會民國111年6月10日法扶總字第1110001178號函
    在卷可稽。從而，本件聲請訴訟救助無從准許，應予駁回。
    另本案係抗告事件，依行政訴訟法第241條之1第1項規定，
    無律師強制代理之適用，聲請人聲請本院為其選任訴訟代理
    人，亦屬無據，應併予駁回。
四、依行政訴訟法第104條、民事訴訟法第95條、第78條，裁定
    如主文。
中　　華　　民　　國　　111　 年　  6　　 月　　30  　日
                    最高行政法院第三庭
                        審判長法  官  胡　方　新　
　　　　　　　　　　　　      法  官  鍾  啟  煌
                              法  官　蕭　惠　芳
                              法  官　曹　瑞　卿
                              法  官　林　惠　瑜

以  上  正  本  證  明  與  原  本  無  異
中　　華　　民　　國　　111 　年　　6 　　月　　30　　日
　　　　　　　　　　　　　　　書記官　林　郁　芳